【裁判字號】    97,訴,815
【裁判日期】    971120
【裁判案由】    請求賠償損害
【裁判全文】
臺灣彰化地方法院民事判決  97年度訴字第815號
原      告  丙○○
被      告  乙○○
            甲○○
上列當事人間請求賠償損害事件，原告提起刑事附帶民事訴訟，
經本院刑事庭合議裁定移送本庭，本院於民國97年11月6 日言詞
辯論終結，判決如下：
    主  文
被告乙○○、甲○○應連帶給付原告新臺幣壹拾萬元，及自民國
97年8月2日起至清償日止，按週年利率百分之五計算之利息。
本判決第一項部分得假執行。
原告其餘之訴及該部分假執行之聲請均駁回。
    事實及理由
一、原告主張：被告乙○○與甲○○為兄弟，因被告乙○○與原
    告間有債務糾紛，於催討債務過程中多次以加害原告生命、
    身體之事出言恐嚇原告，經原告向鈞院檢察署檢察官對乙○
    ○提起恐嚇告訴，由鈞院檢察署檢察官以97年度偵字第2124
    號案件受理，該偵查案件於民國97年2月22日上午11時許之
    庭訊期日，被告乙○○、甲○○及十數名身分不詳之成年男
    子，於當日尚開庭時間未至前，即佇立於鈞院檢察署之法警
    室前方，迨當日中午12時9分至14分許庭訊結束時，原告即
    快步走出法庭欲先離去，惟行至該署偵查庭前走廊，被告乙
    ○○、甲○○及上述身分不詳之成年男子共同基於妨害自由
    之犯意聯絡，緊隨原告，被告甲○○並藉人多之勢，復以邀
    約原告喝咖啡為由欲將原告帶離，即徒手搭住原告肩膀，欲
    使原告就範，原告雖告稱「要喝咖啡去法警室喝就好」並拒
    絕與被告甲○○同行，惟甲○○不但未鬆手，反強勾、緊勒
    原告之脖子欲強行將原告架離以剝奪其行動自由，幸經原告
    伺機向鈞院檢察署之法警室呼聲求救，法警立刻出面詢問、
    搭救而未得逞。被告上開共同妨礙原告行動自由之侵權行為
    ，致原告恐懼不安，身心嚴重受創，並造成原告精神上承受
    莫大之壓力及痛苦，導致原告因此患有高血壓、失眠及焦慮
    等心理疾病，原告自得請求被告賠償精神慰撫金新台幣（下
    同）300萬元，爰依民法第185條、195條第1項之規定為請求
    。並聲明：(1)被告應給付原告300萬元，及自起訴狀繕本送
    達之翌日起至清償日止，按年息百分之五計算之利息。(2)願
    供擔保，請准宣告假執行。
二、被告乙○○、甲○○辯稱：被告乙○○係有正當職業之人，
    平時亦多從事公益活動，更常捐款予公益團體，並無原告所
    稱經營地下錢莊，不務正業之情事。原告係積欠大筆債務，
    無正當理由而不歸還，被告等僅與原告商討債務問題而已，
    並無威脅恐嚇原告之情事等語置辯。並聲明：原告之訴及假
    執行之聲請均駁回。
三、本院之判斷：
    查被告等共同妨礙原告行動自由之行為，業據本院刑事庭於
    97年8 月20日以97年度訴字第1245號判決被告等犯妨害自由
    罪，其中被告乙○○處有期徒刑4 個月；被告甲○○處有期
    徒刑5 個月，如易科罰金，以1,000元折算1日；被告均等不
    服前開判決提起上訴後，現經台灣高等法院台中分院審理中
    ，此有上開刑事判決在卷可稽。被告等雖以伊僅係與原告商
    討債務問題，未威脅恐嚇原告等語置辯。惟查，審酌上開刑
    事判決，事實審法院均已於理由欄內詳敘認定被告犯罪事實
    之依據及憑以認定之理由，又本院刑事庭於審理程序中，已
    對證人即本院地檢署法警姚炎財進行訊問，確有被告等與同
    行之十數名身分不詳之成年男子，於97年2 月22日本院地檢
    署偵查庭走廊，於開庭後緊隨原告，以請喝咖啡為由，欲帶
    走原告之情事，復有卷附之監視器翻拍照片可證，被告等亦
    於審理中自承確有以手搭住原告之肩膀，欲請原告喝咖啡之
    情事。而被告等不顧原告拒絕，隨即以手強勾、緊勒原告脖
    子之行為，已與一般社會生活經驗中，禮貌性打招呼、探詢
    顯然有別，故認被告等有剝奪原告行動自由之行為，且被告
    彼此間應有共同妨害原告行動自由之犯意聯絡及行為之分擔
    甚明。經核上開判決認事用法尚無違誤，本院於民事損害賠
    償事件審理時，自得予以引用上開判決理由而據為不利於被
    告之認定。故被告所辯，殊嫌無據，要無可採，且應負共同
    侵權行為之損害賠償責任，甚為明確。從而，原告主張被告
    等共同對其為前述侵權行為一節，尚非無由，應可採信。
四、按因故意或過失，不法侵害他人之權利者，負損害賠償責任
    ；又數人共同不法侵害他人之權利者，連帶負損害賠償責任
    ；不法侵害他人之身體、健康、名譽、自由、信用、隱私、
    貞操，或不法侵害其他人格法益而情節重大者，被害人雖非
    財產上之損害，亦得請求賠償相當之金額。民法第184 條第
    1 項前段、第185 條第1 項前段、第195 條第1 項分別定有
    明文。本件被告既共同不法侵害原告之行動自由，並造成原
    告精神上極大之痛苦，則原告依前揭規定請求被告連帶賠償
    其非財產上之損害，洵屬正當。查原告高中畢業，職業為窗
    簾裝潢業，現營業額每月收入約1至2萬元；而被告乙○○為
    國小肆業，作電鍍加工，每月收入約3至4萬元，未婚沒有小
    孩；被告甲○○國中畢業，從事土木工程，有時自己承包，
    有時受雇他人，如有接到工作，2、3個月內每月收入7、8萬
    元，如作臨時工，一天約1,200 元，工作天數不一定，因此
    本院考量雙方身分、年齡、社經地位、財產資力與受害方式
    及程度等因素，認原告請求精神慰撫金之非財產上之損害應
    以10萬元始為適允；逾此部分之請求，尚嫌過高，難認有理
    ，應予駁回。
五、本件判決命被告給付原告之金額，未逾五十萬元，爰依民事
    訴訟法第389 條第1項第5款之規定，依職權宣告假執行。至
    於原告敗訴部分，該請求既已駁回，其假執行之聲請亦失所
    附麗，併予駁回。
六、本件事證已臻明確，兩造其餘之攻擊或防禦方法及事證，經
    本院詳加審酌後，核與本件判決結果不生影響，爰不逐一論
    述，附此敘明。
七、本件為附帶民事訴訟，依法無須繳交裁判費，且無其他訴訟
    費用之負擔，不另為訴訟費用之諭知。
中    華    民    國    97    年    11    月    20    日
                  民事第二庭    法  官  張德寬
以上正本係照原本作成。
如對判決上訴，應於判決送達後20日內向本院提出上訴狀。
中    華    民    國    97    年    11    月    20    日
                                書記官  魏淑美


司法院資訊處製作；財團法人民間司法改革基金會備份。
